臺灣嘉義地方法院民事裁定
111年度亡字第6號
聲  請  人  財政部國有財產署南區分署

法定代理人  黃莉莉  
代  理  人  李玉敏  

上列聲請人聲請宣告郭緞死亡事件，本院裁定如下：
    主  文
一、宣告郭緞（女，民國前廿五年八月八日生，坐落嘉義縣○○鄉
    ○路○段○○○地號土地共有人，日據時期設籍：臺南州東石郡
    義竹庄過路子五六○番地）於民國三十一年九月一日下午十
    二時死亡。
二、聲請程序費用由郭緞遺產負擔。     
    理  由
一、聲請意旨：失蹤人郭緞（女，日據時期明治20年8月8日即民
    國前廿五年八月八日生，為坐落嘉義縣○○鄉○路○段000地號
    土地共有人，日據時期設籍：臺南州東石郡義竹庄過路子56
    0番地）於日據時期昭和7年9月2日行蹤不明，臺灣光復後亦
    無初次設籍資料，經嘉義○○○○○○○○函附日據時期戶籍資料，
    其處於前述行蹤不明狀態，聲請人前經109年度司財管字第6
    號裁定選任為失蹤人郭緞之財產管理人，並經聲請人聲請公
    示催告在案，該裁定已於110年3月22日揭示，現申報期間屆
    滿，未據失蹤人陳報其生存，或知其生死者陳報其所知，為
    此聲請死亡宣告等語。
二、失蹤人失蹤滿10年，其利害關係人得向法院聲請為死亡之宣
    告，此為72年1月1日民法總則修正前之民法第8條第1項定有
    明文。又失蹤人於該條文修正前失蹤，而其失蹤情形已合於
    修正前之規定者，應適用修正前之規定，民法總則施行法第
    3條第3項但書亦定有明文。本件公示催告申報期間屆滿，未
    據失蹤人陳報其生存，或知失蹤人生死者陳報其所知，依前
    述規定，自得於失蹤期滿後為死亡宣告。經本院調查，聲請
    人主張之前述事實，已據提出109年度司財管字第6號民事裁
    定、110年度司家催字第11號民事裁定、家事事件公告查詢
    結果、民事聲請狀、土地登記第一類謄本、戶籍資料、嘉義
    ○○○○○○○○函文影本等件為證，且經本院依職權調取前述選任
    失蹤人財產管理人、公示催告等民事卷核閱比對無誤。又失
    蹤人郭緞於臺灣光復後無設籍資料，無身分證統一編號可查
    詢其他相關資訊。再者，國民政府於34年10月25日臺灣光復
    後，曾於35年4月間實施戶口清查，嗣於35年10月1日辦理初
    次設籍登記，而當時人口於臺灣光復後未辦理初設戶籍登記
    之原因，不外乎失蹤、死亡等因素所致，此為公所週知之事
    實。而依現存戶籍資料查無失蹤人於35年10月1日申報初設
    戶籍登記之紀錄，復無證據可認失蹤人業已死亡，可認失蹤
    人於日據時期昭和7年9月2日即民國21年9月2日即處於失蹤
    之狀態，迄今仍行方不明狀態，可信為真實。
 三、又今申報期屆滿，未據失蹤人陳報其生存，或知其生死者
     陳報其所知，此據聲請人具狀陳述明確。因此，失蹤人郭
     緞自21年9月2日失蹤時為未滿80歲之人，計算至31年9月1
     日止，失蹤屆滿10年，自應推定其於是日下午12時為死亡
     之時。本件聲請死亡宣告，為有理由，應予准許。
 四、依家事事件法第154條第3項，裁定如主文。
 中　　華　　民　　國　111 　　年　　3 　　月　　29 　日
               家事法庭   法　官  李文輝
 以上正本係照原本作成。
 如不服本裁定，應於裁定送達後10日內向本院提出抗告狀，並
 繳納抗告費新臺幣1,000元。
 本裁定確定後30日內，應至戶政事務所辦理死亡登記。
中　　華　　民　　國　111 　　年　　3 　　月　　29　　日
                          書記官　張紜飴